臺灣苗栗地方法院民事簡易判決
110年度苗簡字第753號
原      告  台新國際商業銀行股份有限公司

法定代理人  尚瑞強  


被      告  黃俊耀  

法定代理人  周紅    

被      告  黃秋芬  
            王詩峯  
            王朝慶  
            王霏萱  
上列當事人間代位請求分割遺產事件，本院判決如下：    
    主      文
原告之訴駁回。
訴訟費用由原告負擔。    
　　事實及理由
一、原告主張：債務人王惠菁積欠原告易貸金借款債務新臺幣（
    下同）414,777元及利息未清償，其被繼承人王萬森過世後
    ，遺有如附表編號1至6所示之不動產（下稱系爭不動產），
    由王惠菁與被告等人共同繼承，應繼分各為1/6。因系爭不
    動產於分割前屬全體繼承人公同共有，無法為強制執行，而
    王惠菁怠於行使遺產分割請求權，顯然妨礙原告對其所有財
    產之執行。原告為保全債權，爰依民法第242條、第1164條
    等規定，代位王惠菁提起分割遺產之訴等語。並聲明：⒈被
    代位人王惠菁與被告應就被繼承人王萬森所遺系爭不動產辦
    理繼承登記。⒉被代位人王惠菁與被告就被繼承人王萬森所
    遺系爭不動產，應按應繼分比例（每人各1/6）分割為分別
    共有。
二、按原告之訴，有下列各款情形之一者，法院得不經言詞辯論
    ，逕以判決駁回之。但其情形可以補正者，審判長應定期間
    先命補正：㈠當事人不適格或欠缺權利保護必要。㈡依其所訴
    之事實，在法律上顯無理由；前2項情形，原告之訴因逾期
    未補正經裁判駁回後，不得再為補正，民事訴訟法第249條
    第2、3項定有明文。次按繼承人有數人時，在分割遺產前，
    各繼承人對於遺產全部為公同共有，為民法第1151條所明定
    。而同法第1164條所定之遺產分割，乃以整個遺產為一體，
    以廢止或消滅對於該整個遺產之公同共有關係為目的。故除
    法律另有規定或繼承人另有契約訂定外，無容於遺產分割時
    ，仍就特定遺產維持「公同共有」之餘地（最高法院98年度
    台上字第2457號判決參照）。申言之，民法第1164條所定之
    遺產分割，係以整個遺產為一體為分割，並非以遺產中個別
    之財產分割為對象，亦即遺產分割之目的在廢止遺產全部之
    公同共有關係，而非旨在消滅個別財產之公同共有關係，其
    分割方法應對全部遺產整體為之。倘原告起訴僅主張就遺產
    之一部為公同共有物分割之請求，其訴於法律上即顯無理由
    。
三、本件原告依民法第242條、第1164條規定，代位債務人王惠
    菁提起分割遺產之訴，惟王惠菁及被告之被繼承人王萬森死
    亡後所留遺產，除系爭不動產外，尚有如附表編號7、8所示
    之房地，有全國財產稅總歸戶查詢清單、土地登記謄本、苗
    栗縣政府稅務局房屋稅籍證明書等在卷可稽（見卷第51、13
    3、143頁），原告起訴僅以系爭不動產為分割標的，依前開
    說明，自於法未合。又本院於民國110年6月29日以110年度
    補字第747號裁定，命原告應於裁定送達之翌日起21日內具
    狀追加如附表編號7、8所示房地為分割之標的（見卷第125
    頁），原告於同年7月6日收受補正裁定後（見卷第147頁）
    ，迄未為訴之追加，其訴顯難認為有理由。基上，原告提起
    本件代位分割遺產之訴，未就王萬森之全部遺產為之，僅就
    遺產之一部為分割之請求，其訴在法律上顯無理由，且未遵
    期補正，爰不經言詞辯論，逕以判決駁回原告之訴。
三、依民事訴訟法第249條第2項、第78條，判決如主文。
中　　華　　民　　國　　110 　年　　12　　月　　8 　　日
                  苗栗簡易庭    法　官　顏苾涵
以上正本係照原本作成。
如對本判決上訴，須於判決送達後20日內向本院提出上訴狀。如
委任律師提起上訴者，應一併繳納上訴審裁判費。
                                書記官　楊慧萍
中　　華　　民　　國　　110 　年　　12　　月　　8 　　日
附表：
編號 遺產內容 （苗栗縣苑裡鎮） 權利範圍 1 中溝段988地號土地 16分之1 2 中溝段990地號土地 16分之1 3 中溝段991地號土地 16分之1 4 中溝段992地號土地 16分之1 5 中溝段993地號土地 192分之6 （起訴狀誤載為16分之1） 6 中溝段994地號土地  192分之6 （起訴狀誤載為16分之1）   7 苑裡坑段水柳坡小段165地號土地 8分之1 8 門牌號碼「苗栗縣○○鎮○○里00鄰000號」房屋（稅籍編號：00000000000） 4分之1